【裁判字號】    99,交聲,820
【裁判日期】    990804
【裁判案由】    聲明異議
【裁判全文】
臺灣彰化地方法院交通事件裁定         99年度交聲字第820號
原處分機關  交通部公路總局臺中區監理所彰化監理站
異  議  人
即受處分人  甲○○
上列異議人即受處分人因違反道路交通管理處罰條例案件，對於
交通部公路總局臺中區監理所彰化監理站民國99年7 月27日所為
之處分（原處分案號：彰監四字第裁64—I00000000 號），聲明
異議，本院裁定如下：
    主  文
原處分撤銷。
甲○○重型機器腳踏車駕駛人，無駕駛執照駕駛重型機器腳踏車
，經測定酒精濃度超過規定標準，不得考領重型機器腳踏車駕駛
執照壹年，並施以道安講習。
    理  由
一、原處分意旨略以：異議人即受處分人（下稱異議人）甲○○
    於民國（下同）99年3 月1 日凌晨3 時34分許，騎乘車牌號
    碼J7G ─987 號普通重型機車，行經彰化縣彰化市○○路○
    段88號前，因「酒精濃度過量，經酒測器測定值為1.05MG／
    L 。」之違規，為彰化縣警察局交通警察隊彰化分隊警員以
    彰警交字第I00000000 號舉發違反道路交通管理事件通知單
    依法舉發，並於99年7 月27日以彰監四字第裁64—I0000000
    0 號裁決書，裁罰吊扣駕駛執照12個月，並施以道安講習，
    於法應無不合等語。
二、聲明異議意旨略以：異議人即受處分人雖因酒後騎乘前揭重
    型機車而違反道路交通管理處罰條例第35條第1 項第1 款之
    規定，因異議人僅持有小型車普通駕駛執照，而無重型機車
    駕駛執照，但原處分機關亦吊扣異議人之小型車普通駕駛執
    照，爰依法聲明異議，請求撤銷吊扣汽車駕駛執照12個月之
    處分等語。
三、按汽車駕駛人，駕駛汽車經測試檢定酒精濃度超過規定標準
    者，處新臺幣15,000元以上60,000元以下罰鍰，並當場移置
    保管其車輛及吊扣其駕駛執照1 年；汽車駕駛人有第35條第
    1 項規定之情形者，應接受道路交通安全講習；汽車駕駛人
    飲用酒類或其他類似物後，其吐氣所含酒精濃度超過每公升
    0. 25 毫克或血液中酒精濃度超過百分之0.05以上者，不得
    駕車，道路交通管理處罰條例第35條第1 項第1 款、第24條
    第1 項第2 款及道路交通安全規則第114 條第2 款分別定有
    明文；又汽車駕駛人違反本條例規定，應受吊扣駕駛執照處
    分，於汽車駕駛人係無駕駛執照駕車者，在所規定最長吊扣
    期間內，不得考領駕駛執照，道路交通管理處罰條例第67條
    第6 項亦有明文。
四、經查：
  (一)本件異議人甲○○於99年3 月1 日凌晨3 時34分許，騎乘車
    牌號碼J7G ─987 號普通重型機車，行經彰化縣彰化市○○
    路○ 段88號前，因「酒精濃度過量，經酒測器測定值為1.05
    MG／L 。」之違規，為彰化縣警察局交通警察隊彰化分隊警
    員以彰警交字第I00000000 號舉發違反道路交通管理事件通
    知單依法舉發，並於99年7 月27日以彰監四字第裁64—I000
    00000 號裁決書，裁罰吊扣駕駛執照12個月，並施以道安講
    習等情，有上開舉發違反道路交通管理事件通知單及交通部
    公路總局臺中區監理所彰化監理站違反道路交通管理事件裁
    決書各1 紙在卷可稽，並為受處分人所不爭執，其前開違規
    事實足堪認定。
  (二)惟按，道路交通管理處罰條例第68條業於94年12月14日修正
    ，並自95年3 月1 日施行，修正前之道路交通管理處罰條例
    第68條規定：「汽車駕駛人，因違反本條例及道路交通安全
    規則之規定，受【吊扣或】吊銷駕駛執照處分時，【吊扣或
    】吊銷其持有各級車類之駕駛執照。」而修正後之道路交通
    管理處罰條例第68條規定：「汽車駕駛人，因違反本條例及
    道路交通安全規則之規定，受吊銷駕駛執照處分時，吊銷其
    持有各級車類之駕駛執照。」查，該條文修正前，其原提案
    修正條文為：「汽、機車駕駛人，因違反本條例及道路交通
    安全規則之規定，受【吊扣或吊銷】駕駛執照處分時，【吊
    扣或吊銷】其違法或違規當時所駕駛車輛之駕駛執照。」立
    法理由略以：「原條文將違法或違規駕駛人所持有各級車類
    之駕駛執照一併吊扣或吊銷，失之過酷，影響人民工作及生
    活甚鉅，爰修正之」等語，是以其立法意旨在於違規行為對
    道路交通秩序之維持及道路交通安全已生較大之影響，故規
    定吊扣或吊銷其持有各級車類之駕駛執照，以限制其繼續駕
    車行駛道路之權利，其係屬駕駛行為之限制，並不因所持駕
    駛執照種類不同而有所差異。而最後通過之修正條文，係將
    道路交通管理處罰條例第68條原有條文中之【吊扣或】3 字
    刪除各情，有立法院交通委員會94年10月5 日台立交字第
    09424 00153 號函附道路交通管理處罰條例第68條審查報告
    可參（參立法院公報第94卷第70期第135 至138 頁）。則參
    照上開立法理由及立法經過，依修正後之條文，按上開規定
    受【吊銷駕照】處分者，仍維持吊銷其持有各級車類之駕駛
    執照，至於，受【吊扣駕照】處分者，則僅【吊扣】其違法
    或違規當時所駕駛車輛之駕駛執照，不再吊扣其持有各級車
    類之駕駛執照，此觀之立法理由及立法經過至明（臺灣高等
    法院臺中分院96年度交抗字第136 、648 號裁定意旨參照）
    。綜上所述，若駕駛重型機車而有上開情況，除吊扣其重型
    機車駕駛執照1 年外，不得任意擴張解釋，再將各級車類之
    駕駛執照一併吊扣。
  (三)查本件受處分人違規行為發生於99年3 月1 日，自應依修正
    後道路交通管理處罰條例第68條裁處，且修正後道路交通管
    理處罰條例第68條之規定，既將「吊扣」等字刪除，是依前
    開說明，駕駛人受吊扣駕駛執照處分時，不再吊扣其持有各
    級車類之駕駛執照，故原處分機關於作成吊扣駕駛執照處分
    時，應就行為人所應吊扣之駕駛執照種類予以限定，始符合
    依法行政原則。次查，受處分人雖未曾考領有重型機器腳踏
    車駕駛執照，而另考領有小型車普通駕駛執照，其所考領之
    小型車普通駕照前無任何吊扣吊銷事由等情，此有機車駕照
    基本資料、汽車駕照基本資料各1 紙、證號查詢汽車駕駛人
    資料及證號查詢機車駕駛人資料各1 紙在卷可稽。揆諸上開
    說明，因異議人騎乘重型機車，經測定酒精濃度超過規定標
    準，揆諸前揭說明，原處分機關本應吊扣其重型機車之駕駛
    執照，不得將各級車輛之駕駛執照一併吊扣，惟異議人未曾
    考領重型機器腳踏車之駕駛執照已如前述，是原處分機關即
    應依道路交通管理處罰條例第67條第6 項規定，對異議人作
    出「在所規定最長吊扣期間內，不得考領駕駛執照」之處分
    ，原處分機關未審酌及此，逕為裁罰，即難認為允當。
  (四)從而，本件異議人之異議為有理由，爰撤銷原處分，改諭知
    如主文第2 項所示之處罰。
五、至於異議人於99年3 月1 日凌晨3 時34分，僅領有小型車駕
    駛執照，惟竟駕駛重型機器腳踏車，因而在彰化縣彰化公園
    路二段88號前為警查獲乙情，應已違反道路交通管理處罰條
    例第22條第1 項第4 款之規定，此部分應由交通部公路總局
    臺中區監理所彰化監理站所另為適法之裁決。
據上論斷，應依道路交通管理處罰條例第87條第2 項，道路交通
案件處理辦法第20條前段之規定，裁定如主文。
中    華    民    國    99    年    8    月     4     日
                         交通法庭    法  官  黃齡玉
以上正本證明與原本無異。
如不服本裁定，應於裁定送達後五日內向本院提出抗告狀(須附
繕本 )。
中    華    民    國    99    年    8     月    4     日
                                      書記官  林嘉賢

司法院資訊處製作；財團法人民間司法改革基金會備份。
